【裁判字號】    98,交聲,2173
【裁判日期】    990209
【裁判案由】    交管條例聲異
【裁判全文】
臺灣板橋地方法院交通事件裁定        98年度交聲字第2173號
原處分機關  交通部公路總局臺北區監理所板橋監理站
異  議  人
即受處分人  甲○○
上列異議人因違反道路交通管理處罰條例案件，對於交通部公路
總局臺北區監理所板橋監理站於民國98年7 月24日以板監裁字裁
41-C00000000號違反道路交通管理事件裁決書所為之處分，聲明
異議，本院裁定如下：
    主  文
異議駁回。
    理  由
一、異議意旨略以：異議人於民國98年7 月11日下午1 時10分許
    ，騎乘車牌號碼AM8-565 號重型機車搭載女友，沿臺北縣淡
    水鎮○○路○段往淡水鎮方向行駛，當時未戴安全帽遭警攔
    查，伊想說是伊錯在先，就停在前方等待警方過來，警方過
    來後，除表示伊未戴安全帽外，竟還說伊闖紅燈，伊不服，
    不願出示證件，遂與警員發生爭執，警員便將伊載回派出所
    ，卻把伊的女友留在原處，嗣伊的女友通知伊的父親，伊的
    父親致電至派出所欲瞭解情況時，派出所警員與伊的父親談
    話中可能有爭執，警員把電話給伊，表示不願再跟伊的父親
    說，舉發警員李謙忠態度惡劣，堅持開單，伊要求調閱當時
    監視器，卻無下文，伊確實沒有闖紅燈，卻遭受如此待遇，
    實難服氣，希望可查明此事，爰聲明異議云云。
二、按汽車駕駛人，行經有燈光號誌管制之交岔路口闖紅燈者，
    處新臺幣一千八百元以上五千四百元以下罰鍰，並記違規點
    數三點，道路交通管理處罰條例第53條第1 項、第63條第1
    項第3 款分別定有明文。
三、經查：
  (一)本件異議人即受處分人甲○○於98年7 月11日下1 時10分許
    ，騎乘車牌號碼AM8-565 號重型機車，沿臺北縣淡水鎮○○
    路○段往淡水鎮方向行駛，行經淡金路四段499 號（聖約翰
    科技大學）前路口時，於管制燈號為紅燈時闖紅燈直行，經
    臺北縣政府警察局淡水分局賢孝派出所警員李謙忠當場掣單
    舉發，異議人於應到案日期前提起申訴，經原舉發機關於98
    年7 月17日以北縣警淡交裁字第0980021164號函覆「…二、
    經查98年7 月11日13時10分許，臺端騎乘AM8-565 號車輛後
    座乘載女性友人均未戴安全帽，沿淡水鎮○○路○段往淡水
    方向行駛，行經淡金路四段499 號（聖約翰科技大學）路口
    時，號誌已轉換為紅燈，臺端卻闖越直行，當時員警於該路
    口前執行取締交通違規勤務見狀攔查，依違規事實以違反道
    路交通管理處罰條例第53條第1 項：闖紅燈，暨第31條第6
    項：騎乘機車未戴安全帽舉發，本案確有違規事實，員警依
    法舉發並無不當」等語，嗣原處分機關於98年7 月24日以板
    監裁字裁41-C00000000號違反道路交通管理事件裁決書，就
    異議人闖紅燈之違規事實，依道路交通管理處罰條例第53條
    第1 項及第63條第1 項第3 款之規定裁處異議人罰鍰新臺幣
    一千八百元，並記違規點數三點，異議人於同日收受該裁決
    書後，於同日提起聲明異議等情，有上開裁決書、交通部公
    路總局臺北區監理所板橋監理站送達證書、申訴書、原舉發
    機關臺北縣政府警察局淡水分局98年7 月17日以北縣警淡交
    裁字第0980021164號函、臺北縣政府警察局98年7 月11日北
    縣警交大字第C00000000 號舉發違反道路交通管理事件通知
    單（以下簡稱舉發通知單）等件影本附卷可稽。又本件舉發
    通知單收受通知聯者簽章欄內雖記載「拒簽」，然警員已將
    通知聯交付異議人乙節，為異議人所是認，並有卷附之舉發
    通知單影本可稽，故本件舉發通知單業已合法送達，併此敘
    明。
  (二)查舉發本件違規之臺北縣政府警察局淡水分局賢孝派出所警
    員李謙忠到庭結證稱：98年7 月11日我是在淡金路四段499
    號前的路口，是聖約翰大學前的路口，聖約翰大學的地址是
    淡金路四段499 號，是淡金路四段與淡金路四段542 巷的路
    口。（問：異議人當時騎機車是從哪一條路駛入該路口？）
    從淡金路四段往淡水方向行駛。（問：你當時人在何處？）
    我是騎摩托車，我在聖約翰大學前面等紅綠燈。（問：聖約
    翰大學大門口要穿越淡金路四段有1 個紅綠燈？）是的。（
    問：你在該處等紅綠燈之後如何？）我看到異議人騎一台AM
    8-565 號重機車從三芝往淡水方向行駛，他未戴安全帽且闖
    紅燈，我就右轉將該駕駛人攔下並告知他違規事實。我看到
    他闖紅燈的時候他是跟後座的女友在聊天沒有注意，他堅持
    他沒有闖紅燈，我將他攔下他很生氣踹他自己的車子，車子
    倒地有稍微刮到我的警用摩托車，我沒有跟他計較，我請他
    出示行照、駕照，他不出示，我就請我同事載他回派出所查
    證他的身分，並告發他闖紅燈，好像也有告發他未戴安全帽
    。舉發當時我沒有錄音，異議人在言語上有對我的執法認為
    我在找他麻煩，有說一些要讓我警察不能當之類的話，我覺
    得他是因為被舉發心情不好，所以我才沒有對他做筆錄，這
    部分我在工作紀錄簿上有紀錄，所以我才會清楚記得經過情
    形（庭呈工作紀錄簿影本一紙）。（問：當時你說你騎摩托
    車在聖約翰大學前等紅綠燈？）是的，因為那個路口很寬，
    我停的位置可以很清楚看到淡金路四段主線車道上的紅綠燈
    。（問：當時是否有同仁與你一起？）沒有。（問：你當時
    是因為紅燈在那裡等嗎？）是的，我綠燈要起步的時候就看
    到異議人闖紅燈。（問：異議人騎機車在進入上開交叉路口
    前，在越過淡金路四段上的停止線時，你是否有看到他？）
    有。（問：當時淡金路四段上的號誌情形為何？）我有看到
    ，他看到黃燈沒有停，他要進入停止線之前就紅燈了，黃燈
    的時候他距離路口還蠻遠的等語（見本院98年11月6 日訊問
    筆錄），並有證人李謙忠當庭繪製之現場圖一張附卷可佐。
    徵諸證人李謙忠上開證詞業經具結程序之擔保，且其與異議
    人素不相識，亦無怨隙，衡情當無胡亂指摘反自陷偽證罪責
    之理，堪以採信。
  (三)至原舉發單位雖未能提出異議人違規照片或攝影畫面供異議
    人檢視，然「當場舉發」交通違規並不以攝影或照相存證為
    其要件，亦不以舉發錄影或照片為唯一之證明方法，若舉發
    警員係親眼見聞違規經過，並經以證人之身分具結後為證述
    ，此證人證詞仍不失為證明方法之一種。若強求各種交通違
    規行為均需以照片為其裁罰依據，事實上殆不可行，蓋諸多
    違規行為之發生難以預期，違規狀態稍縱即逝，無法期待執
    勤警員就一瞬間突發之交通違規行為，於發現後能及時攝影
    取證，事實上僅能仰賴舉發警員親身目視所見為之，而查復
    無其他證據顯示舉發交通警員有誤認或故意構陷之情事，自
    難以舉發警員無法提出其他證據佐證，即遽認證人所述不可
    採信。而異議人僅空言泛稱其無上開違規之情，對於其主張
    舉發有誤未能提出相關事證以供調查，本院經查亦無任何證
    據足資證明員警有捏造事實違法取締之情事，則值勤員警本
    其維護交通秩序、安全職責所為之舉發，自應受到合法、正
    確之推定。從而，異議人於上開時、地有騎乘機車行經有燈
    光號誌管制之交岔路口闖紅燈之違規事實，洵堪認定。原處
    分機關據以援引前開規定，依違反道路交通管理事件統一裁
    罰基準表，裁處異議人即受處分人甲○○罰鍰新臺幣一千八
    百元，並記違規點數三點，於法並無違誤，本件異議為無理
    由，應予駁回。
據上論斷，應依道路交通管理處罰條例第87條第2 項，道路交通
案件處理辦法第19條，裁定如主文。
中    華    民    國    99    年    2     月    9     日
                        交通法庭  法  官  戴嘉清
以上正本證明與原本無異。
如不服本裁定應於送達後5 日內向本院提出抗告狀。
                                  書記官  廖貞音
中    華    民    國    99    年    2     月    9     日

司法院資訊處製作；財團法人民間司法改革基金會備份。
